臺灣嘉義地方法院民事裁定  
111年度監宣字第226號
聲  請  人  邱廣興  


相  對  人  邱鉷福  

關  係  人  邱來興  


上列當事人間聲請監護宣告事件，本院裁定如下：    
    主  文
一、宣告邱鉷福（男，民國00年0月0日生，身分證統一編號：Z0
    00000000號）為受監護宣告之人。
二、選定邱廣興（男，民國00年0月00日生，身分證統一編號：Z
    000000000號）為受監護宣告之人邱鉷福之監護人。
三、指定邱來興（男，民國00年0月00日生，身分證統一編號：Z
    000000000號）為會同開具財產清冊之人。
四、聲請費用由受監護宣告之人邱鉷福負擔。   
　　理  由 
一、聲請意旨略以：聲請人、關係人分別為相對人之參男、次男
    ，相對人自民國111年8月18日因肺炎、失智症，致不能處理
    事務，爰依法聲請如主文所示等語。
二、對於因精神障礙或其他心智缺陷，致不能為意思表示或受意
    思表示，或不能辨識其意思表示之效果者，法院得因本人、
    配偶、四親等內之親屬、最近一年有同居事實之其他親屬、
    檢察官、主管機關、社會福利機構、輔助人、意定監護受任
    人或其他利害關係人之聲請，為監護之宣告，民法第14條第
    1項定有明文。又法院應於鑑定人前，就應受監護宣告之人
    之精神或心智狀況，訊問鑑定人及應受監護宣告之人，始得
    為監護之宣告。但有事實足認無訊問之必要者，不在此限。
    鑑定應有精神科專科醫師或具精神科經驗之醫師參與並出具
    書面報告，家事事件法第167條亦定有明文。又所謂有事實
    足認無訊問之必要者，亦即經醫師診斷或鑑定明顯有精神障
    礙或其他心智缺陷者，例如：植物人、重度精神障礙或重度
    智能障礙者，明顯不能為意思表示、受意思表示或辨識意思
    表示之效果者為之。
三、查聲請人主張之前揭事實，已據其提出臺中榮民總醫院嘉義
    分院診斷證明書1份、戶籍謄本2份為憑；又相對人於111年8
    月18日經鑑定因失智症入住醫院附設護理之家，日常生活無
    法自理，需專人協助照料，是本院依前揭規定，囑託臺中榮
    民總醫院嘉義分院精神科醫師沈正哲為精神鑑定，其所為之
    精神鑑定報告書略以：相對人為86歲男性，原與二兒子同住
    ，111年因跌倒骨折開刀住院，併發肺炎，生活無法自理，
    家屬無力照顧，故於111年7月入住本院護理之家，根據相對
    人過去於本院之病歷紀錄及精神評估所得，其診斷失智症已
    超過2年，認知功能退化明顯，111年9月14日因診斷新冠肺
    炎合併明顯呼吸道症狀，轉至本院隔離病房治療至111年10
    月3日，轉回護理之家後，發現其認知功能退化更為明顯，
    無法對談，僅偶爾發出無意義之呻吟聲，無法配合簡單的指
    令動作（如舉起手或睜開眼睛等指令），對疼痛刺激亦無明
    顯反應，使用鼻胃管進食，整日臥床，綜合相對人之病歷紀
    錄及鑑定所見之情形，相對人因其心智缺陷（失智症），致
    其不能為意思表示及不能受意思表示，符合監護宣告之要件
    等語。綜上，堪認相對人確因其他心智缺陷，致不能為意思
    表示或受意思表示等情為真，故本件聲請為有理由，爰依上
    揭規定，宣告相對人為受監護宣告之人。
四、受監護宣告之人應置監護人。法院為監護之宣告時，應依職
    權就配偶、四親等內之親屬、最近一年有同居事實之其他親
    屬、主管機關、社會福利機構或其他適當之人選定一人或數
    人為監護人，並同時指定會同開具財產清冊之人。法院選定
    監護人時，應依受監護宣告之人之最佳利益，優先考量受監
    護宣告之人之意見，審酌一切情狀，並注意下列事項：一、
    受監護宣告之人之身心狀態與生活及財產狀況。二、受監護
    宣告之人與其配偶、子女或其他共同生活之人間之情感狀況
    。三、監護人之職業、經歷、意見及其與受監護宣告之人之
    利害關係。四、法人為監護人時，其事業之種類與內容，法
    人及其代表人與受監護宣告之人之利害關係。民法第1110條
    、第1111條第1項及第1111條之1分別定有明文。
五、本件相對人既經為監護之宣告，已如上述，自應依上開規定
    ，為其選定監護人及指定會同開具財產清冊之人。審酌相對
    人與配偶共生育4名子女，配偶及其他子女均具狀同意由聲
    請人擔任監護人、關係人擔任會同開具財產清冊之人等語，
    有戶籍謄本、同意書在卷可證（見本院卷第15至19、47至53
    頁），又本院依職權查明相對人未定有意定監護契約，有司
    法院意定監護契約管理系統查詢結果在卷可為佐證，併參聲
    請人與相對人為至親關係，彼此間應具有一定之信賴感及依
    附感，關係人對相對人之財產狀況應具一定瞭解程度，堪信
    由聲請人擔任相對人之監護人，及由關係人擔任會同開具財
    產清冊之人，應符合相對人之最佳利益，爰裁定如主文第2
    項及第3項所示。
六、依民法第1113條準用同法第1099條、第1099條之1規定，於
    監護開始時，監護人邱廣興對於受監護宣告人即相對人之財
    產，應會同邱來興於2個月內開具財產清冊，並陳報法院，
    於此之前僅得對受監護人財產為必要之管理，併此指明。
七、依家事事件法第164條第2項，裁定如主文。 
中　　華　　民　　國　　111 　年　　11　　月　　4 　　日
                   家事庭     法  官　王昌國 
以上正本係照原本作成。
如對本裁定抗告須於裁定送達後10日內向本院提出抗告狀。
中　　華　　民　　國　　111 　年　　11　　月　　4 　　日
                              書記官  林秀惠